臺灣高等法院刑事判決　　　　　　　　 96年度上易字第868號
上　訴　人
即　被　告　甲○○
上列上訴人因動產擔保交易法案件，不服臺灣士林地方法院95年
度易字第1064號，中華民國96年2月15日第一審判決（起訴案號
：臺灣士林地方法院檢察署95年度偵字第9269號），提起上訴，
本院判決如下：
    主  文
原判決撤銷。
甲○○動產擔保交易之債務人，意圖不法之利益，將標的物遷移
，致生損害於債權人，處拘役參拾日，如易科罰金以銀元佰元
（即新台幣玖佰元）折算壹日。
    事  實
一、甲○○於民國94年7月28日，在臺北市○○○路○段675號以
    車牌號碼8920-EC號自用廂型車1部，向慶豐商業銀行股份有
    限公司松山分行（下稱慶豐銀行）設定動產擔保抵押，擔保
    貸款新臺幣（下同）750000元，為動產擔保交易之債務人。
    雙方約定自94年8月28日起至98年7月28日止，分48期給付，
    每期給付18,134元，標的物即上開車輛存放地點為臺北市○
    ○區○○路133巷24號1樓，在貸款未全數清償前，不得任意
    遷移或為其他處分。而慶豐銀行並於94年12月30日將上開債
    權讓與朝欽實業股份有限公司（下稱朝欽公司）。詎甲○○
    自94年11月28日第4期起即未依約繳納分期款，並意圖為自
    己不法之利益，將該標的物遷移去向不明，致債權人追索無
    著，受有損害。
二、案經朝欽公司訴由台灣士林地方法院檢察署檢察官偵查起訴
    。
    理  由
一、訊據上訴人即被告甲○○，就其以自己之名義購買車牌號碼
    8920-EC號自用廂型車並向慶豐銀行辦理動產抵押貸款，且
    自94年11月28日第4期起即未繳納分期款，而該車輛亦遷移
    他處去向不明之事實固不諱言，惟矢口否認涉有上開犯行，
    辯稱：伊與李禎祥合夥經營生意，以伊名義買車，伊被李禎
    祥持槍脅迫，李禎祥把車開走，嗣伊請協尋公司找回車子還
    給債權人云云。惟查：上開事實，業據告訴人朝欽公司之代
    理人孫國泰於偵查中指訴甚詳，並有貸款申請書、貸款契約
    書、汽車新領牌照登記書、貸款契約、債權移轉證明書、郵
    局存證信函、分期中心親訪客戶紀錄及所附被告上址現場照
    片10張、臺北市監理處動產擔保交易登記證明書、車輛動產
    抵押契約書、還款明細查詢單（均影本）、被告戶籍謄本及
    公路監理電子閘門車號查詢汽車車籍資料各1份在卷可稽。
    被告雖以上揭情詞置辯，惟該車係以被告名義購買，且以被
    告名義簽訂動產擔保交易之契約，參以上開貸款契約之連帶
    保證人亦為被告之妻江素麗，被告所辯尚難令人置信；再者
    ，倘該車遭李禎祥以不法腕力取走，被告豈有未報警尋求協
    助，任令李禎祥取走該車輛，仍由其一己負擔該車輛之分期
    款項之理，所辯實核與常情有違；而李禎祥經原審傳、拘未
    著，被告上揭所辯既乏實據且有違常理，尚不足採信。再被
    告於繳納第3期分期款後即分文未繳，使告訴人公司遍尋未
    著，被告顯存心避債而有為自己不法利益之意圖甚明，且告
    訴人公司於被告將該車遷離原約定放置處所，致使告訴人公
    司不能尋獲該車，無法即時依動產擔保交易法之相關規定，
    行使債權人取回占有標的物並就標的物取償之權利，自因而
    受有損害，故雖被告嗣於95年10月下旬將上開車輛交還告訴
    人（此部分業據告訴代理人孫國泰於原審95年12月13日審理
    中陳明在卷），亦無礙被告犯行之成立。本案事證明確，被
    告犯行洵堪認定，應依法論科。
二、按被告行為後，94年2月2日修正公布之刑法已於95年7月1日
    生效施行，其中第2條第1項「行為後法律有變更者，適用行
    為時之法律。但行為後之法律有利於行為人者，適用最有利
    於行為人之法律」之規定，係規範行為後法律變更所生新、
    舊法律比較適用之準據法，並非刑法實體法律，自不生行為
    後法律變更之比較適用問題，故刑法修正施行後，應適用該
    修正後之第2條第1項之規定，依「從舊、從輕」之原則比較
    新、舊法律之適用，動產擔保交易法第38 條其法定刑有關
    罰金部分為（銀元）6000元以下罰金，修正前刑法第33條第
    5款規定：「罰金：1元（銀元）以上。」，修正後同條款則
    規定：「罰金：新臺幣1000元以上，以百元計算之。」，是
    修正後刑法第33條第5款所定罰金刑最低數額，較之修正前
    提高，自以修正前刑法第33條第5款規定有利於被告，應適
    用修正前刑法第33條第5款規定以定其罰金刑之最低數額。
三、核被告所為，係犯動產擔保交易法第38條意圖不法利益將動
    產擔保標的物遷移罪。
四、原審以被告事證明確，而予論科，固非無見。惟查本件被告
    犯行尚屬輕微，且事後尚主動協尋返還車輛予債權人，犯罪
    所生損害非重，並承諾返還所餘貸款，堪認被告犯後態度甚
    佳，原審量處被告有期徒刑5月，尚失之過重。被告上訴意
    旨否認犯罪，雖無可採，惟原判決既有上述可議，即屬無可
    維持，應由本院將原判決撤銷。爰審酌被告犯罪之動機、手
    段，告訴人代理人稱車子已尋回算是和解（見原審95年12
    月13日審判筆錄）等一切情狀，量處如主文第2項所示之刑
    。又按被告行為後，94年2月2日修正公布之刑法已於95年7
    月1日生效施行，修正前刑法第41條第1項前段規定：「犯最
    重本刑為5年以下有期徒刑以下之刑之罪，而受6個月以下有
    期徒刑或拘役之宣告，因身體、教育、職業、家庭之關係或
    其他正當事由，執行顯有困難者，得以1元以上3元以下折算
    1 日，易科罰金。」，而被告行為時之易科罰金折算標準，
    依95年7月1日修正條文施行前罰金罰鍰提高標準條例第2條
    之規定（該條業經總統於95年5月17日公布刪除，並自95年7
    月1日失效），就其原定數額提高為100倍折算1日，則被告
    行為時之易科罰金折算標準，應以銀元100元至300元折算1
    日，經折算為新臺幣後，係以新臺幣300元至900元折算為1
    日；惟修正後之刑法第41條第1項前段則規定：「犯最重本
    刑為5年以下有期徒刑以下之刑之罪，而受6個月以下有期徒
    刑或拘役之宣告者，得以新臺幣1000元、2000元或3000元折
    算1日，易科罰金。」，比較修正前後之易科罰金折算標準
    ，以適用修正前刑法第41條第1項前段之規定較有利於被告
    ，故應依修正前刑法第41條第1項前段規定諭知易科罰金之
    折算標準。
據上論斷，應依刑事訴訟法第369條第1項前段、第364條、第299
條第1項前段，動產擔保交易法第38條，刑法第2條第1項前段、
第11條前段，修正前刑法第41條第1項前段，修正前罰金罰鍰提
高標準條例第1條前段，修正後罰金罰鍰提高標準條例第2條，判
決如主文。
本案經檢察官覃正祥到庭執行職務。
中　　華　　民　　國　　96　　年　　5 　　月　　31　　日
                  刑事第二庭審判長法  官  呂丹玉
　　                              法  官  林恆吉
                          　　　　法　官  林銓正
以上正本證明與原本無異。
不得上訴。
　                                書記官  陳玲憶
中　　華　　民　　國　　96　　年　　6 　　月　　4 　　日
附錄：本案論罪科刑法條全文
動產擔保交易法第38條
動產擔保交易之債務人，意圖不法之利益，將標的物遷移、出賣
、出質、移轉、抵押或為其他處分，致生損害於債權人者，處3
年以下有期徒刑、拘役或科或併科6000元以下之罰金。
